【裁判字號】    95,上訴,1870
【裁判日期】    950919
【裁判案由】    公共危險等
【裁判全文】
臺灣高等法院臺中分院刑事判決        95年度上訴字第1870號
上  訴  人  臺灣苗栗地方法院檢察署檢察官
上  訴  人
即  被  告  甲○○
            戊○○
共      同
指定辯護人  本院公設辯護人  丁○○
上列上訴人等因被告等公共危險等案件，不服臺灣苗栗地方法院
95年度訴字第45號，中華民國95年6月8日第一審判決（起訴案號
：臺灣苗栗地方法院檢察署94年度偵字第4390號），提起上訴，
本院判決如下：
    主  文
上訴駁回。
    事  實
一、甲○○係中度智能不足之人，並患有器質性腦症候群，於本
    案下述行為時，係處於急性壓力狀態下之精神耗弱狀態。甲○○於民國（下同）94年11月9日23時許 ，在苗栗縣苗栗市
    ○○路與豐年路口，與同村之丙○○相遇，因甲○○之女友
    不告而別，丙○○詢以「你太太（即女友）回家沒有」，引
    起甲○○之不快，而與丙○○發生口角，甲○○一時氣憤，
    竟自所騎乘之機車後座下取出殺魚用之長刀1把 ，以持刀向
    前作勢欲為傷害之方法恫嚇丙○○，致丙○○心生畏懼，危
    害其生命、身體之安全，而逃至派出所報案；甲○○得悉丙○○報案後，心生不滿，遂於同日23時31分許，夥同友人戊○○共同基於放火燒燬現供人使用住宅之犯意聯絡，由甲○○持其所有之汽油桶乙個，與戊○○共乘一部機車至苗栗縣
    苗栗市○○路736號「建中加油站」 ，推由戊○○購買2.09
    公升之92無鉛汽油後，同日23時45分許再共同前往丙○○位
    於苗栗縣苗栗市○○街110巷1之35號住處，由甲○○將汽油
    潑灑於該現供人使用之住宅牆垣內前庭之雜物，並以自備之
    打火機點燃，戊○○則在外把風，俟起火燃燒後二人隨即騎
    乘機車逃離現場，後為鄰居陳俞正發現有火光，通報消防人
    員前來灌救，惟仍造成上開住宅前庭所搭建之塑膠遮雨棚、
    前庭內堆放之衣物、棉被、腳踏車、紙桶等雜物燒燬，而火
    勢於滅火前並已延燒至住宅窗戶、木門，但尚未致住宅喪失
    其主要效用，火勢即被撲滅，始未釀成鉅災而未遂。嗣經警
    於甲○○住處扣得其所有供恐嚇所用之殺魚用長刀1把 、及
    供放火所用之打火機、汽油桶各1個。
二、案經丙○○訴由苗栗縣警察局苗栗分局報請臺灣苗栗地方法
    院檢察署檢察官偵查起訴。
    理  由
一、上揭事實，分據被告甲○○、戊○○於原審及本院審理中自
    白不諱，核與證人即被害人丙○○於警詢、原審偵審中所述
    遭被告持刀恐嚇危害安全，及上述住宅遭被告二人縱火之事
    實相符。證人陳俞正亦於警詢、偵訊中證述其發現上開住宅
    起火燃燒屬實，並有苗栗縣消防局火災原因調查報告書乙份
    、現場蒐證照片16張、「建中加油站 」統一發票1張及加油
    站監視攝影機所翻拍照片3張在卷可佐 ，另有被告甲○○所
    有供恐嚇危害安全及放火燒燬現供人使用住宅未遂犯行所用
    之長刀1把、打火機及汽油桶各1個扣案可稽，而觀之上揭現
    場蒐證照片，顯示被害人住宅前庭狹窄，並堆放衣物、棉被
    、腳踏車、紙桶等諸多雜物，此均係可燃及助燃物品，被告
    潑灑汽油並予點火燃燒後，若無人撲滅火勢，燃燒之雜物必
    將延燒至整棟建築物，則被告二人共同購買汽油2.09公升，
    並由甲○○潑灑於住宅前庭雜物再加以點火，被告戊○○則
    在旁把風，其等主觀上應有燒燬現供人使用住宅之認識，且
    有意使其發生，從而，被告二人確有放火燒燬現供人使用住
    宅之犯意聯絡及行為分擔，至為明確。被告之自白核與事實
    相符，其二人之犯行，應堪認定。
二、按刑法於94年2月2日經總統令修正公布，於95年7月1日施行
    ，被告行為後法律有變更，依修正後刑法第2條第1項前段規
    定，應適用行為時之法律。又刑法第173條第1項放火燒燬現
    有人使用之住宅罪，其直接被害法益，為一般社會之公共安
    全，雖同時侵害私人之財產法益，但仍以保護社會公安法益
    為重，況放火行為原含有毀損性質，而放火燒燬現供人使用
    之住宅罪，自係指供人居住房屋之整體而言，應包括墻垣及
    該住宅內所有設備、傢俱、日常生活上之一切用品。故一個
    放火行為，若同時燒燬住宅與該住宅內（包含牆垣內）所有
    其他物品，無論該其他物品為他人或自己所有，與同時燒燬
    數犯罪客體者之情形不同，均不另成立刑法第175條第1項或
    第2項放火燒燬住宅以外他人或自己所有物罪 ，最高法院79
    年度台上字第1471號判例意旨可資參照。是被告甲○○持刀
    恫嚇被害人丙○○ ，核係犯刑法第305條之恐嚇危害安全罪
    ，被告甲○○嗣又夥同被告戊○○潑灑汽油於被害人丙○○
    住宅牆垣，並加點火燃燒，除燒燬前述所堆置之雜物及塑膠
    遮雨棚外，並延燒至住宅窗戶、木門等物，因消防人員灌救
    而尚未致住宅喪失其主要效用，而未達既遂之程度，此部分
    被告甲○○與戊○○所為 ，核係犯刑法第173條第3項、第1
    項之放火燒燬現供人使用之住宅未遂罪，應依行為時刑法第
    26條前段之規定減輕其刑。被告二人就上開放火犯行，有犯
    意聯絡及行為分擔，為共同正犯。又被告甲○○行為時之精
    神狀況，經行政院衛生署苗栗醫院鑑定結果認：「其行為時
    認知上感受到自己女友強烈被侵犯，立即使用攻擊性的行為
    來處理，由於胡員的智力功能原本就較一般人差，對於強大
    壓力的處理能力亦不佳，很容易處於失控的狀態，且容易出
    現曲解別人的意思的情形，進而導致其不當之暴力行為，於
    犯行當時係處於『急性壓力狀態』，其行為係受到衝動『衝
    動控制能力不佳、認知能力不佳』症狀之直接影響，行為時
    之精神科診斷為急性壓力狀態、器質性腦症候群、中度智能
    不足，精神狀態已達精神耗弱之程度。」，此有該院所出具
    之鑑定報告1份附卷可稽 （見原審卷第66頁至第69頁）。被
    告甲○○為本件恐嚇危害安全及放火燒燬現供人使用住宅未
    遂罪犯行時，既係處於精神耗弱之狀態下所為，故應依行為
    時刑法第19條第2項減輕其刑 ，其所為放火部分，並依法遞
    減之。被告甲○○所犯恐嚇危害安全罪與共同放火燒燬現供
    人使用之住宅未遂罪二罪間，犯意各別，行為互殊，應予分
    論併罰。又刑法第51條業於民國94年1月7日修正公布，並於
    95年7月1日施行，修正前刑法第51條規定：「數罪併罰，分
    別宣告其罪之刑 ，依左列各款定其應執行者：」其中第5款
    規定：「宣告多數有期徒刑者，於各刑中之最長期以上，各
    刑合併之刑期以下，定其刑期。但不得逾二十年。」修正後
    刑法第51條第5款規定 ：「宣告多數有期徒刑者，於各刑中
    之最長期以上，各刑合併之刑期以下，定其刑期。但不得逾
    三十年。」比較結果，修正後刑法並非較有利於行為人，依
    刑法第2條第1項前段之規定 ，仍應依修正前刑法第51條第5
    款規定，定其應執行之刑，併予敘明。原審審酌被告甲○○
    犯罪之動機係因與人口角，氣憤之餘竟持長刀恫嚇被害人，
    及其另夥同被告戊○○放火燒燬被害人之住宅未遂，造成居
    住安寧危害，犯罪情節嚴重，惡性非輕，及被告二人犯後已
    坦承犯行等一切情狀 ，適用刑法第305條、第173條第3項、
    第1項、修正前刑法第28條、第26條前段、第19條第2項、第
    51條第5款、罰金罰鍰提高標準條例第1條前段之規定，就被
    告甲○○恐嚇危害安全部分，量處有期徒刑六月，就放火部
    分，於依未遂犯及精神耗弱遞減其刑後，量處有期徒刑三年
    五月，並定其執行刑為三年十月，另就被告戊○○放火部分
    ，依未遂犯減輕其刑後，量處有期徒刑三年七月，並說明扣
    案之長刀1把、汽油桶1個及打火機1個 ，均為被告甲○○所
    有分別供其恐嚇危害安全及放火燒燬現供人使用住宅未遂犯
    行所用之物，業據被告等供承無訛 ，因依刑法第38條第1項
    第2款之規定，為沒收之諭知。其認事用法及量刑 ，均無不
    合，檢察官據被害人之聲請提起上訴，謂被告等尚未與被害
    人和解，犯後態度不佳，原審量刑過輕一節，查被告等犯後
    業於95年 8月19日在臺灣苗栗地方法院民事庭與被害人成立
    民事和解，有和解筆錄影本1份附卷可稽 ，足見被告等已知
    悔過，尚無加重刑度之必要，另被告二人上訴謂原審量刑過
    重一節，查被告所犯放火罪，其最輕本刑為七年以上有期徒
    刑之罪，原判決已依未遂犯減輕其刑，被告甲○○之犯情較
    被告戊○○為重，原審並因其係精神耗弱之人而遞減其刑，
    業已從輕量處，並無過重情形，是檢察官及被告等之上訴均
    為無理由，均應予駁回。
三、據上論斷，應依刑事訴訟法第368條，判決如主文。
本案經檢察官乙○○到庭執行職務。
中    華    民    國    95    年    9    月    19     日
            刑事第三庭  審判長法  官  王  增  瑜
                              法  官  廖  柏  基
                              法  官  陳  欣  安
上列正本證明與原本無異。
公共危險部分得上訴。
如不服本判決應於收受送達後十日內向本院提出上訴書狀，其未
敘述上訴之理由者並得於提起上訴後十日內向本院補提理由書（
均須按他造當事人之人數附繕本）。
                              書記官  阮  正  枝
中    華    民    國    95    年    9    月    20     日
附錄：
刑法第305條
以加害生命、身體、自由、名譽、財產之事，恐嚇他人致生危害
於安全者，處2 年以下有期徒刑、拘役或300 元以下罰金。
刑法第173條第3項、第1項
放火燒燬現供人使用之住宅或現有人所在之建築物、礦坑、火車
、電車或其他供水、陸、空公眾運輸之舟、車、航空機者，處無
期徒刑或七年以上有期徒刑。
第一項之未遂犯罰之。
                                                      Ａ


司法院資訊處製作；財團法人民間司法改革基金會備份。
